臺灣臺中地方法院刑事判決　　　　　　　　　　　　　九十三年度訴字第八三六號
　　公　訴　人　臺灣臺中地方法院檢察署檢察官
　　被　　　告　丙○○
　　指定辯護人　本院公設辯護人丁○○
右列被告因強盜等案件，經檢察官提起公訴（九十三年度偵字第五三０四號），本院
判決如左：
    主  文
丙○○共同以非法方法剝奪人之行動自由，處拘役伍拾玖日，如易科罰金，以參佰元
折算壹日。
    犯罪事實
一、乙○○（由本院另以九十三年度訴字第五五０號審理）於民國九十一年十月二十
    七日晚間十一時五十分許，在台中市○○路○段六０八號旁之「香香快餐店」內
    ，與戊○○、甲○○以撲克牌賭博，因懷疑遭陳、林二人詐賭，遂邀其等至店外
    理論，並以電話通知丙○○及林偉立（由本院另以九十三年度訴字第五五０號審
    理）稱其遭人詐賭，請其等前去幫忙解決糾紛，而林偉立則再邀集陳信宏（由本
    院另以九十三年度訴字第五五０號審理），由陳信宏駕駛車牌號碼ＧＩ－二五七
    七號自小客車一同前往。詎丙○○到場後，與乙○○、林偉立、陳信宏等人為取
    回乙○○所認遭詐賭之金額，竟基於以非法方法剝奪陳福案、甲○○等二人行動
    自由之共同犯意聯絡，先由乙○○持長約一公尺左右之木棒一支（未扣案）抵住
    戊○○，脅迫戊○○行無義務之事，而交出新台幣（下同）五千元給乙○○。惟
    乙○○因認被詐賭二萬餘元而不滿足，且「香香快餐店」之負責人亦出而要求其
    等勿在此處影響其營業，丙○○等四人乃進而仗勢強押戊○○、甲○○至陳信宏
    所駕駛之自小客車內，由丙○○同車負責看守，同時乙○○騎乘機車搭載與其等
    無共同犯意聯絡之友人吳聖賢，林偉立則另由亦與其等無犯意聯絡、先前曾在該
    快餐店內賭博之少年張○○（姓名年籍均詳卷）騎機車搭載，轉往台中市○○路
    之無人處，而共同以上開非法方法同時剝奪戊○○及甲○○之行動自由。到場後
    ，林偉立即持上述未扣案之木棒一支押住甲○○，丙○○則與乙○○要求陳、林
    二人行無義務之事，交出詐賭之金額，戊○○、甲○○因而當場各交付一萬五千
    元及五千元給丙○○，始獲釋離去，前後共計被剝奪行動自由約一、二小時之久
    。
二、案經臺灣臺中地方法院檢察署檢察官自動檢舉偵查起訴。
    理  由
一、右開事實業據被告丙○○於本院準備程序及最後言詞辯論時均坦承無誤，認罪在
    卷（見本院卷第二三、一九三頁）。而其上開自白不僅核與被害人戊○○、甲○○及證人乙○○於本院審理時具結之證詞大致相符，並經本院調取九十三年度訴
    字第五五０號案件卷宗，審核證人吳聖賢、少年張○○（姓名年籍均詳卷）之證
    詞後，認為被告丙○○上開於本件認罪之自白應與事實相符，亦可採為證據。故
    本件事證明確，被告右開共同以非法方法同時剝奪被害人戊○○、甲○○等二人
    行動自由之犯行，已足可認定。
二、按刑法第三百零二條第一項及第三百零四條第一項之罪，其所保護之法益均為被
    害人之自由，而私行拘禁，及不外以強暴、脅迫為手段，其罪質本屬相同，惟第
    三百零二條第一項之法定刑，既較第三百零四條第一項為重，則以私行拘禁之方
    法妨害人自由，縱其目的使人行無義務之事，或妨害人行使權利，仍應逕依第三
    百零二條第一項論罪，並無適用第三百零四條第一項之餘地；有最高法院二十九
    年上字第三七五七號判例意旨可資參酌。故核被告丙○○所為，係犯刑法第三百
    零二條第一項之以非法方法剝奪人之行動自由罪。被告與乙○○、林偉立及陳信
    宏等人間具有犯意聯絡與行為分擔，為共同正犯。又其以一行為而同時妨害被害
    人戊○○、甲○○等二人之行動自由，觸犯數罪名，構成同種想像合，依刑法第
    五十五條，應從情節較重即對被害人戊○○所犯部分以一罪處斷。爰審酌被告為
    助友人索回疑似遭詐賭之金額，而使用非法之手段，確值非難，惟其究非主動挑
    起本件紛爭之人，顯係年紀尚輕，觀念偏差，以致誤用義氣而是非不分，被害人
    戊○○復自準備程序時起即請求本院給予被告自新之機會（見本院卷第二六頁）
    ，本院乃再考量其所得金額有限、亦坦承犯行暨其犯罪之動機、目的、手段、方
    法等一切有利、不利之情狀，而量處如主文所示之刑，並諭知如易科罰金之折算
    標準。至被告與乙○○等人所持用之木棒一支，因非被告或乙○○等人所有，也
    無扣案，不予沒收。
三、公訴意旨另以：被告丙○○與乙○○等人在「香香快餐店」店外時，有以不明之
    物抵住被害人戊○○、甲○○腰部，至使被害人戊○○無法抗拒，而交付五千元
    給乙○○；後至台中巿環中路無人處時，復以長長之物押住被害人甲○○，至被
    害人二人無法抵抗，各被強取二萬元及五千元之現金；因認被告於前開已論罪科
    刑之部分外，尚牽連犯有刑法第三百二十八條第一項之強盜罪嫌。惟經訊問被告
    ，為其堅決否認，辯稱僅有妨害被害人行動自由而已，並未實施強暴、脅迫之手
    段以壓制被害人至不能抗拒之程度後，強取其等之財物。本院查：
    (一)公訴意旨指稱被告涉有前述強盜罪嫌之證據方法，無非為被害人戊○○、甲○○於偵查中之指訴。惟依前開已經得證之事實，被告與乙○○等人係持木棒一
      支脅迫被害人交付乙○○所賭輸之金額，別未對被害人之人身實施任何強暴手
      段，且不論在「香香快餐店」店外或台中巿環中路之無人處，俱屬室外之開放
      性公共空間，被害人等應有相當之機會可以脫困，故從上開當時存在之具體情
      狀客觀地加以判斷，被害人等應尚未達於不能抗拒之程度，則被告所為即不符
      刑法第三百二十八條第一項強盜罪之客觀構成要件。
    (二)又被告與乙○○等人行為之目的，無非因認被害人詐賭，而欲取回乙○○所賭
      輸之金額，此有被害人甲○○於本院九十三年十一月二日審理時具結證述：他
      接替戊○○下桌賭博後，曾將手中持有之撲克牌攤給旁人看，乙○○見狀非常
      不滿，指責他詐賭，而找他及戊○○出去，在香香快餐店門口談論此事等語可
      明（見本院卷第六三頁）。雖然賭債非債，然此係法律上之專業概念，本件並
      無事證可認被告具有此項認知，且若以被告之智識程度加以判斷，難免認為被
      害人詐賭而有返還乙○○賭資之義務；則欲完全斷定被告當時主觀上懷有意圖
      為自己或第三人不法所有之犯意，顯然也有困難。
    (三)綜合前述，被告應無刑法第三百二十八條第一項之強盜罪嫌，此部分原應諭知
      無罪之判決，惟因公訴人以之與前開已論罪科刑者具有牽連犯之裁判上一罪關
      係，故不另為無罪之諭知。
據上論斷，應依刑事訴訟法第二百九十九條第一項前段，刑法第二十八條、第三百零
二條第一項、第五十五條、第四十一條第一項前段，罰金罰鍰提高標準條例第一條前
段、第二條，判決如主文。
中      華      民      國      九十四      年    四    月    二十六    日
                                        審判長法  官  王鏗普
                                              法  官  唐敏寶
                                              法  官  莊深淵
右正本證明與原本無異。
如不服本判決，應於送達後十日內向本院提出上訴狀（須附繕本），上訴於台灣高等
法院台中分院。
                                              書記官
中      華      民      國      九十四      年    四    月    二十六    日
附錄論罪科刑法條
中華民國刑法第三百零二條 (剝奪他人行動自由罪)
私行拘禁或以其他非法方法，剝奪人之行動自由者，處五年以下有期徒刑、拘役或三
百元以下罰金。
因而致人於死者，處無期徒刑或七年以上有期徒刑，致重傷者，處三年以上十年以下
有期徒刑。
第一項之未遂犯罰之。
